【裁判字號】    97,訴,763
【裁判日期】    971003
【裁判案由】    違反槍砲彈藥刀械管制條例
【裁判全文】
臺灣桃園地方法院刑事判決               97年度訴字第763號
公  訴  人  臺灣桃園地方法院檢察署檢察官
被      告  甲○○
                    號
                    （現另案執行中）
指定辯護人  本院公設辯護人陳瑞明
上列被告因違反槍砲彈藥刀械管制條例案件，經檢察官提起公訴
（97年度偵字第5660號），本院判決如下：
    主  文
甲○○未經許可，寄藏可發射子彈具有殺傷力之改造手槍，累犯
，處有期徒刑伍年，併科罰金新臺幣伍萬元，罰金如易服勞役，
以新臺幣壹仟元折算壹日。扣案之仿GLOCK 廠十七型半自動手槍
製造之改造手槍壹支（無彈匣，槍枝管制編號00000000
00號）沒收。
    事  實
一、甲○○前因違反毒品危害防制條例案件，經本院94年度桃簡
    字第1704號判決判處有期徒刑6 月確定，於民國95年1 月18
    日執行完畢。詎不知悔改，明知具有殺傷力之改造手槍，係
    槍砲彈藥刀械管制條例管制之物品，未經許可，不得寄藏，
    竟基於寄藏上開列管物品之犯意，於97年2 月18日某時，在
    桃園縣桃園巿永和巿場附近，受真實姓名年籍不詳，綽號「
    阿財」之成年男子委託保管仿GLOCK 廠17型半自動手槍製造
    ，換裝土造金屬槍管而成之改造手槍1 支（無彈匣，槍枝管
    制編號0000000000號），其應允保管後，即將該槍枝藏放於
    其位於桃園縣桃園巿正康二街87號301 號房之臥室床下抽屜
    內。嗣於同月24日2 時40分許，在上址為警查獲，並扣得前
    述改造手槍1 支，始悉上情。
二、案經桃園縣政府警察局桃園分局報告臺灣桃園地方法院檢察
    署檢察官偵查起訴。
    理  由
一、按現行刑事訴訟法有關「鑑定」之規定，除選任自然人充當
    鑑定人外，另設有囑託機關鑑定制度。而依同法第198 條、
    第208 條規定，不論鑑定人、鑑定機關或團體，均應由法院
    、審判長、受命法官或檢察官視具體個案之需要而為選任、
    囑託，並依同法第206 條規定，提出言詞或書面報告，始符
    合同法第159 條第1 項所定法律規定得作為證據之情形。否
    則該等鑑定，仍屬傳聞證據。惟為因應司法警察機關調查中
    之案件量大、急迫等現實需求，對於例行性當然有鑑定之必
    要者，例如毒品之種類與成分、尿液之毒品反應，或槍彈有
    無殺傷力等鑑定，基於檢察一體原則，應得由該管檢察長對
    於轄區內之案件，以事前概括選任鑑定人或囑託鑑定機關、
    團體之方式，俾便轄區內之司法警察官、司法警察對於調查
    中之此類案件，得即時送請先前已選任之鑑定人、鑑定機關
    或團體實施鑑定等語（法務部92年9 月1 日法檢字第
    0920035083號函參照）。此種由檢察機關概括選任鑑定人或
    概括囑託鑑定機關、團體，再轉知司法警察官、司法警察於
    調查犯罪時參考辦理之作為，法無明文禁止，且係因應現行
    刑事訴訟法增訂傳聞法則之實務運作而為，從而以上開方式
    所為之鑑定結果，應與檢察官選任或囑託為鑑定者，性質上
    並無差異，同具證據能力（最高法院96年度臺上字第2860號
    判決參照）。經核本案扣案之改造手槍1 支（槍枝管制編號
    0000000000號），業由桃園縣政府警察局桃園分局依前開作
    業流程，送請內政部警政署刑事警察局（下稱刑事局）鑑定
    ，故該局所出具之槍彈鑑定書，揆諸前揭說明，應有證據能
    力，合先敘明。
二、訊據被告甲○○坦承有於前揭時、地，未經許可，寄藏上開
    改造手槍之事實，惟辯稱：該槍枝無抓子鉤，且伊不知具有
    殺傷力云云。經查：
（一）本案扣案之改造手槍（槍枝管制編號0000000000號）1 支
      ，經送刑事局以性能檢驗法鑑定結果：「認定送鑑改造手
      槍1 支（無彈匣，槍枝管制編號0000000000號），認係改
      造手槍，由仿GLOCK 廠17型半自動手槍製造之槍枝，換裝
      土造金屬槍管而成，經檢視，槍枝欠缺抓子鉤，惟不影響
      槍枝之擊發功能，可供擊發適用子彈使用，認具殺傷力」
      等語。此有刑事局97年4 月9 日出具之刑鑑字第09700310
      71號槍彈鑑定書一份在卷可稽（見偵查卷第37 頁 至第39
      頁）。足徵被告受託寄藏之槍枝，縱無抓子鉤，亦屬具殺
      傷力之改造手槍無訛。
（二）被告雖辯稱伊不知該槍枝具有殺傷力云云。惟查，被告於
      偵查及審理中自承，前揭槍枝是綽號「阿財」之成年男子
      所寄放，而綽號「阿財」之成年男子亦係販售安非他命與
      被告之人。由見被告對「阿財」此等經常犯罪之人，無端
      寄放槍枝予被告，理應知悉其所寄放之槍枝應屬違禁物而
      具殺傷力，況扣案槍枝倘不具殺傷力、純係供人觀賞、把
      玩用之玩具槍，被告又何須反於常態將扣案之槍枝藏置於
      住處床下抽屜內（見偵卷第28頁之現場照片）？益證被告
      應知扣案槍枝具殺傷力無疑。被告辯稱不知有殺傷力云云
      ，委無足採。
 (三) 綜上所述，被告未經許可，寄藏具有殺傷力之改造手槍1
      支，事證明確，被告犯行洵堪認定，應依法論科。
二、按槍砲彈藥刀械管制條例所規定之寄藏與持有，均係將物置
    於自己實力支配之下，僅「寄藏」必先有他人之持有行為，
    其後為受寄代藏而已，「寄藏」之受人委託代為保管，其保
    管本身所為之「持有」，係「寄藏」之當然結果，法律上應
    僅就「寄藏」行為為包括之評價，不應另就「持有」予以論
    罪，反之單純「持有」，則不包括「寄藏」。核被告所為，
    係犯槍砲彈藥刀械管制條例第8 條第4 項之未經許可，寄藏
    改造手槍罪。被告先前曾違反毒品危害防制條例案件，經本
    院判處有期徒刑6 月確定，於95年1 月18日執行完畢，有臺
    灣高等法院被告前案紀錄在卷可按，其受有期徒刑執行完畢
    ，5 年內再犯本件有期徒刑以上之罪，為累犯，應依刑法第
    47條第1 項規定加重其刑。爰審酌被告未經許可，寄藏改造
    手槍之犯罪動機、目的、情節，雖未持以犯案，然對於社會
    治安及人身安全所造成潛在之危害甚鉅，惟念其持有前揭槍
    枝之時間不長，復於犯後坦承犯行，態度良好等一切情狀，
    量處如主文所示之刑，並諭知罰金易服勞役折算之標準。扣
    案之仿GLOCK 廠17型半自動手槍製造，換裝土造金屬槍管而
    成之改造手槍1 支（無彈匣，槍枝管制編號00000000 00 號
    ），經鑑定具殺傷力，有前揭槍彈鑑定書在卷可考，故屬違
    禁物，爰依刑法第38條第1 項第1 款規定宣告沒收。
據上論斷，應依刑事訴訟法第299 條第1 項前段，槍砲彈藥刀械
管制條例第8 條第4 項，刑法第11條前段、第47條第1 項、第42
條第3 項前段、第38條第1 項第1 款，判決如主文。
本案經檢察官黃怡菁到庭執行職務
中    華    民    國    97    年    10    月     3    日
                  刑事第十庭   審判長 法  官  江德民
                                      法  官  蘇昌澤
                                      法  官  華奕超
以上正本證明與原本無異。
如不服本判決，應於送達後10日內，向本院提出上訴狀。
                                      書記官  常毓生
中    華    民    國    97    年    10    月    7     日
附錄本案論罪科刑法條：
槍砲彈藥刀械管制條例第8條
未經許可，製造、販賣或運輸鋼筆槍、瓦斯槍、麻醉槍、獵槍、
空氣槍或第4 條第1 項第1 款所定其他可發射金屬或子彈具有殺
傷力之各式槍砲者，處無期徒刑或5 年以上有期徒刑，併科新臺
幣1000萬元以下罰金。
未經許可，轉讓、出租或出借前項所列槍枝者，處5 年以上有期
徒刑，併科新臺幣1000萬元以下罰金。
意圖供自己或他人犯罪之用，而犯前二項之罪者，處無期徒刑或
7年以上有期徒刑，併科新臺幣1000萬元以下罰金。
未經許可，持有、寄藏或意圖販賣而陳列第一項所列槍枝者，處
3 年以上10年以下有期徒刑，併科新臺幣700 萬元以下罰金。第
一項至第三項之未遂犯罰之。


司法院資訊處製作；財團法人民間司法改革基金會備份。
